臺灣高等法院臺南分院民事判決　九十三年度上更(一)字第一九號　Ｊ
　　　上　訴　人　西螺鎮中山自辦市地重劃區重劃會
　　　法定代理人　丁　○　○
　　　訴訟代理人　戊　○　○
　　　被上　訴人　乙　○　○
　　　　　　　　　甲　○　○
　　　兼右　二人
　　　共同　訴訟
　　　代　理　人　丙　○　○
右當事人間請求返還土地事件，上訴人對於臺灣雲林地方法院中華民國八十九年十二
月二十九日第一審判決（八十九年度訴字第二四○號）提起上訴，判決後，經最高法
院第一次發回更審，本院於九十三年九月二十一日言詞辯論終結，判決如左：
      主　    文
原判決廢棄。
被上訴人等應將坐落雲林縣西螺段第一七○七地號土地上，如附圖即雲林縣西螺地政
事務所九十一年六月十九日複丈成果圖所示，編號Ａ部分、面積壹玖玖點伍零平方公
尺，編號Ｂ部分、面積柒伍點伍零平方公尺之磚造平房拆除，並將土地交付予上訴人
。
本判決第二項於上訴人以新台幣壹佰伍拾萬元為被上訴人等供擔保後，得為假執行。
但被上訴人等於執行標的物拍定、變賣前，以新台幣肆佰伍拾伍萬柒仟元為上訴人預
供擔保後，得免為假執行。
第一、二審訴訟費用由被上訴人等負擔。
      事實及理由
壹、程序方面：
一、本件上訴人即西螺鎮中山自辦市地重劃區重劃會，係經發起人即廖登堂等人於民
    國（下同）八十二年間發起成立「西螺鎮中山自辦巿地重劃區籌備會」後，向當
    時之臺灣省雲林縣政府申請備查，而經該縣政府審查結果認符合規定於八十二年
    六月十四日准予備查，並函會當時之臺灣省政府，且經其函復表示原則同意備查
    ；嗣「西螺鎮中山自辦巿地重劃區籌備會」即於八十三年一月八日召開第一次會
    員大會，並經出席會員大會決議通過「西螺鎮中山自辦巿地重劃區重劃會章程」
    ，同時前揭第一次會員大會會議記錄已經臺灣省雲林縣政府准予備查乙節，有臺
    灣省雲林縣政府八十二年六月十四日八二府地劃字第六六九八八號函、同府八十
    三年一月二十六日八三府地劃字第七五四三號函、臺灣省政府地政處八十二年一
    月二日八二地二字第六一一四號函、「西螺鎮中山自辦市地重劃區第一次會員大
    會會議記錄」及「西螺鎮中山自辦市地重劃區重劃會章程」各一份（以上均為影
    本）在卷可參（原審卷第四八、五八、五九至六二、七○至七五頁）；而經本院
    核閱前揭章程所載，上訴人之重劃會係經該重劃區之多數土地所有權人之組合，
    有設立之目的、組織、代表人及財產等，雖未取得法人資格，但應認仍屬「非法
    人團體」，自有當事人能力（最高法院二十七年度上字第七六六號、六十四年度
    台上字第二四六一號判例參照）。
二、依內政部於八十一年十二月三十日以台內地字第八一九一○七三號令修正發布又
    之「獎勵土地所有權人辦理巿地重劃辦法條正總說明」及條文對照表中第二十九
    條第二項規定「前項應行拆遷之土地改良物或墳墓，以妨礙重劃土地分配或工程
    施工者為限。土地改良物所有權人或墓主拒不拆遷時，得由理事會協調，協調不
    成，送請會員大會通過後訴請司法機關裁判」以觀，該條之修正說明欄表示：「
    三、‧‧現行規定對應行拆除之土地改良物或墳墓之範圍，尚乏明文。按重劃之
    意義，以辦理地籍交換、施設公共設施及土地所有權人負擔公平性之原則，其地
    上物拆遷補償，自宜以妨礙土地分配及重劃工程施工者為限，並對於部分土地改
    良物所有人或墓主拒不拆遷或阻撓重劃工程施工或拒不領取補償等情形，因屬私
    權爭執問題，不宜由政府機關介入協調或代為拆遷‧‧」（本院上字卷第七○至
    七一頁）；故依前揭規定情形，本件應具私權性質，而屬民事訴訟之爭議，應堪
    認定。
三、另本件上訴人之全名為「西螺鎮中山自辦市地重劃區重劃會」，已經本院向雲林
    縣政府函查屬實在卷，有雲林縣政府九十三年六月二十九日府地發字第○九三○
    ○五八六五一號函一紙在卷足憑（本院更(一)卷第四六之一頁）；因之，上訴人所
    提出之前揭第一次會員大會會議記錄及章程，雖載為「『雲林縣』西螺鎮中山自
    辦市地重劃區重劃會」，惟究其緣由乃誤載所增，要之仍係上訴人「西螺鎮中山
    自辦市地重劃區重劃會」所制作之大會會議記錄及章程，併此敘明。
貳、實體方面：
一、本件上訴人於原審起訴主張：上訴人為依平均地權條例第五十八條、獎勵土地所
    有權人辦理市地重劃辦法第九條之規定，呈經當時主管機關臺灣省雲林縣政府核
    准後而成立之非法人團體，設立目的在於辦理重劃區內五十八筆土地之私辦市地
    重劃，並以該五十八筆土地所有權人為當然會員；按包括被上訴人等所有之坐落
    雲林縣西螺鎮○○段第九二二之一、一二九三之一五地號土地（以下簡稱系爭土
    地）與訴外人即其他所有權人所共有之土地在內共五十八筆，總面積二、○五六
    七公頃，業經當時臺灣省雲林縣政府核准為自辦西螺鎮中山市地重劃區實施範圍
    ，且重劃計劃書亦該縣政府核准並公告在案；被上訴人等既為重劃會之會員，即
    應將其所有位於重劃區內之系爭土地上如附圖所示編號Ａ部分、面積一九二平方
    公尺，編號Ｂ部分、面積九三八一平方公尺之磚造房屋拆除，並將系爭土地交付
    上訴人，以利公共設施工程施作。惟因被上訴人等拒不拆除前揭地上物，致上訴
    人無法續行重劃工作，且期間迭經上訴人重劃會理事會協調而無結果；爰依前揭
    辦法第二十九條及上訴人重劃會之章程第十七條規定，提起本件訴訟，求為判命
    被上訴人等應將系爭土地上如附圖所示編號Ａ及Ｂ部分之磚造房屋拆除，並將系
    爭土地交付予上訴人之判決等語。
二、被上訴人等則以：依平均地權條例第五十八條第二項之規定，自辦市地重劃只需
    重劃區內私有土地所有人過半數以上，而其所有土地面積超過重劃區私有土地面
    積半數以上者之同意，並經主管機關核准實施，縱令在該重劃區內有不同意之土
    地所有人，亦視為外辦重劃之會員；顯見自辦重劃乃具有公法上之強制性，與一
    般私法行為仍屬有間。又上訴人主張本重劃區之土地業已於八十八年十一月十一
    日至八十八年十二月十一日公告確定在案，亦有不實；因依雲林縣政府於九十年
    三月廿六日以九○府地發字第九二○○七三○○三○八號函所示，至少尚有七筆
    土地，並未分配公告確定，且上開七筆土地所有權人為何，並未見上訴人說明；
    況被上訴人等本即為系爭土地之共有人，上訴人主張系爭土地已可登記為被上訴
    人所有，實不知其所指為何？且被上訴人等係因平均地權條例第五十八條第二項
    規定，被強迫視為重劃會會員，當初並未同意參加本件重劃，上訴人主張被上訴
    人等參加重劃之主要目的業已完成，顯然不實。至上訴人所提出之判決及裁定，
    俱與本件兩造法律爭點根本迥不相同；反之，與本件事實及法律爭點俱相同之事
    件，迭經  鈞院八十八年度上字第二○一號判決在案，益證上訴人所引前揭案件
    ，要與本件之法律爭點性質根本不同。再者，上訴人依「市地重劃實施辦法」就
    本件重劃土地分配重新向雲林縣政府申請完成法定之分配公告程序確定，亦應依
    八十九年二月二日公佈施行之土地徵收條例相關規定，對被上訴等人為地上物補
    償後，始得拆除系爭土地上之地上物，是上訴人請求被上訴人等應先行拆除系爭
    地上物，及容忍上訴人進入施工，即屬無據等語，資為抗辯。
三、按為促進土地利用，擴大辦理市地重劃，得獎勵土地所有權人自行組織重劃會辦
    理之；又重劃會辦理市地重劃時，應由重劃區內私有土地所有權人半數以上，而
    其所有土地面積超過重劃區私有土地總面積半數以上者之同意，並經主管機關核
    准後實施之；平均地權條例第五十八條第一項及第三項分別定有明文。準此，土
    地所有人自辦市地重劃，祗須重劃區內私有土地所有人半數以上，而其所有土地
    面積超過重劃區私有土地總面積半數以上者之同意，重劃計劃並經主管機關核准
    實施，縱令在該重劃區內少數所有人不同意，亦應視為自辦市地重劃會之會員，
    初無許其不同意之餘地，以免阻礙市地重劃之進行，亦即此項規定具有強制性，
    至為明顯（最高法院八十年度台上字第二三六八號判決參照）。次按所有人對於
    無權占有或侵奪其所有物者，得請求返還之；又當事人主張有利於己之事實者，
    就其事實有舉證之責任；民法第七百六十七條第一項及民事訴訟法第二百七十七
    條前段亦分別定有明文。而主張常態事實者，就其事實無庸舉證，主張變態事實
    者，應就變態事實負舉證義務，此為舉證責任分擔原則。再者，原告（即本件之
    上訴人）對於自己主張之事實（即起訴事實）已盡證明之責後，被告（即本件之
    被上訴人）對其主張於抗辯之事實，並無確實證明方法或僅以空言爭執者，當然
    認定其抗辯事實之非真正，而應為被告不利益之裁判；另主張法律關係存在之當
    事人，僅須就該法律關係發生所須具備之特別要件，負舉證之責任，至於他造主
    張有利於己之事實，應由他造舉證證明。換言之，原告（即上訴人）就其所主張
    請求權發生原因之事實，固有舉證之責任，若被告（即被上訴人）自認此項事實
    而主張該請求權已因清償、抵銷或其他原因等而消滅，則此清償、抵銷或其他原
    因等之事實，應由被告（即被上訴人）負舉證之責任（最高法院十八年度上字第
    一六七九、二八五五號、同院二十八年度上字第一九二○號、同院四十八年度台
    上字第八八七號及同院五十二年度台上字第五一八號判例參照）
四、查上訴人主張坐落雲林縣西螺鎮○○段第九二二之一、一二九三之一五地號土地
    為重劃前（即九十年四月十日）之地號，原所有權人為林萬有，被上訴人等係於
    八十八年九月十八日始以於八十七年十二月十八日發生繼承之原因事由，而向雲
    林縣西螺地政事務所辦理分割繼承登記，而為公同共有人；至渠等就系爭二筆土
    地之應有部分均一致，即就第九二二之一地號土地部分，均各為九六○分之十九
    ；就第一二九三之一五地號部分，均各為三分之一；嗣系爭土地於辦理重劃完成
    後，已於九十年四月二十四日以九十年四月十日土地重劃為由，變更為同段第一
    七○七號土地，而所有權人則變更為「雲林縣」政府，至管理者則為「雲林縣西
    螺鎮公所」，並已完成重劃登記之事實，已據上訴人於原審、本院前審及本審審
    理時陳述在卷，並有系爭土地之土地登記謄本共二份及同段第一七○七號土地之
    土地登記謄本一份在卷可參（原審卷第二一二及二一九頁，本院上字卷第一七九
    頁），且為被上訴人等所不爭執，自屬真實。
五、又上訴人另主張包括被上訴人等所有之系爭土地與訴外人即其他所有權人所共有
    之土地在內共五十八筆，總面積二、○五六七公頃，業經當時臺灣省雲林縣政府
    核准為自辦西螺鎮中山市地重劃區實施範圍，且重劃計劃書亦該縣政府核准並公
    告在案，嗣本件土地重劃已完成，並經上訴人於九十年三月六日檢具相關資料陳
    報雲林縣政府在案；被上訴人等既為重劃會之會員，即應將其所有位於重劃區內
    之系爭土地上如附圖所示編號Ａ及Ｂ部分之磚造房屋拆除，並將系爭土地交付上
    訴人，以利公共設施工程施作；惟因被上訴人等拒不拆除前揭地上物，致上訴人
    無法續行重劃工作，且期間迭經上訴人重劃會理事會協調並無結果之事實，亦據
    上訴人於原審、本院前審及本審審理時陳述在卷，並有上訴人所提出之雲林縣政
    府九十年三月二十六日九○府地發字第九二○○七二○○三○八號函、「西螺鎮
    中山自辦市地重劃區重劃會」九十年三月六日螺自中山字第一七五號函一份、土
    地分配異議協調會會議記錄共二份、限時掛號函件收據共八張及「西螺鎮中山自
    辦市地重劃區重劃會」九十一年三月二十日螺自中山字第一八五號、九十一年四
    月十二日螺自中山字第一八六號函各一份（以上均為影本）在卷可參（本院上字
    卷第二四二至二五四、二八六至二九一、三○八至三一一頁）；再參諸被上訴人
    等於本審審理時對於如附圖所示編號Ａ及Ｂ部分之磚造房屋確係渠三人共同繼承
    其先人林萬有之地上物，且迄今仍未拆除乙情亦不爭執以觀，自屬真實。至被上
    訴人等雖為前揭情詞之抗辯，惟此非僅為上訴人所堅決否認，且查：
（一）本件上訴人係依「平均地權條例」及「獎勵土地所有權人辦理市地重劃辦法」
      之相關規定，就包括被上訴人等所有之系爭土地與訴外人即其他所有權人所共
      有之土地在內共五十八筆，總面積二、○五六七公頃，陳經當時臺灣省雲林縣
      政府核准為自辦西螺鎮中山市地重劃區實施範圍，且重劃計劃書亦該縣政府核
      准並公告在案；另本件土地重劃業已完成，並經上訴人於九十年三月六日檢具
      相關資料陳報雲林縣政府，復經雲林縣政府於九十年三月二十六日以九○府地
      發字第九二○○七二○○三○八號函覆上訴人，准依有關規定逕為辦理權利變
      更登記之事實，則據上訴人於本院前審及本審審理時陳述在卷，並有上訴人所
      提出之前揭雲林縣政府九十年三月二十六日九○府地發字第九二○○七二○○
      三○八號函、「西螺鎮中山自辦市地重劃區重劃會」九十年三月六日螺自中山
      字第一七五號函、西螺鎮中山重劃區重劃前土地清冊、西螺鎮中山重劃區重劃
      前後土地分配對照清冊各一份（以上均為影本，本院上字卷第一四九至一六五
      頁）在卷可參；再者，雲林縣政府確已於九十年三月二十六日以九○府地發字
      第九二○○七二○○三○八號函復上訴人謂：「主旨：檢送囑託登記申請書及
      本縣『西螺鎮中山自辦市地重劃區』重劃前後土地分配對照清冊、土地登記清
      冊、他項權利清冊、重劃後土地分配圖、重劃前後地號圖、測量成果清冊、地
      籍圖兩幅及磁性檔資料各乙份，除說明二、事項外，請依有關規定逕為辦理權
      利變更登記，請查照。說明：一依據西螺鎮中山自辦市地重劃區重劃會九十年
      三月六日螺自中山路第一七五號函及『市地重劃實施辦法』第四十四條、『獎
      勵土地所有權人辦理市地重劃辦法』第三十六條、第三十七條及四十六條等規
      定辦理。二案內坐落西螺段一六九五、一七一○、一七一一、一七一二、一七
      一九、一七二○、一七二七等七筆土地，因土地分配異議予以暫緩登記，俟重
      劃會與土地所有權人達成協議再行辦理土地權利變更登記」等語在卷，亦經本
      院核閱該函文內容屬實無訛；而按系爭土地重劃前原地號為雲林縣西螺鎮○○
      段第九二二之一及一二三九之十五地號，於完成重劃後已於九十年四月十日變
      更為同段第一七○七地號，並於同年月二十四日完成重劃登記，已如前述；則
      揆諸前揭說明，顯見系爭土地確已經重劃完畢，應堪認定。
（二）又系爭土地經重劃完畢，並以土地重劃為由，變更為同段第一七○七號土地後
      ，確於該系爭土地上有如附圖所示編號Ａ部分、面積一九九．五○平方公尺，
      編號Ｂ部分、面積七五‧五○平方公尺之磚造平房個一棟之事實，已據上訴人
      於本院前審及本審審理時陳述在卷，並經本院前審於九十一年六月十九日至現
      場履勘，囑由雲林縣西螺地政事務所人員制作現場實況圖，有勘驗筆錄、現場
      圖及雲林縣西螺地政事務所九十一年七月八日之複丈成果圖各一份在卷可參（
      本院上字卷第二六五至二六九、二七一頁），且為被上訴人等所不爭執，自屬
      真實。至被上訴人丙○○於本院前審雖辯稱：如附圖編號Ｂ部分係後來其個人
      所建云云，惟此不僅為上訴人所堅決否認，且被上訴人甲○○於原審已陳述：
      「‧‧現沒有住在該處，房子是我父親所有，是三兄弟繼承我父親，三人都有
      權利，對原告（即上訴人）請求拆屋還地沒有意見」（原審卷第九五頁）等語
      無訛在卷，同時被上訴人丙○○就此於本審審理時已不再爭執；因之，上訴人
      主張如附圖所示編號Ａ及Ｂ部分之磚造房屋確係被上訴人等共同繼承其先人林
      萬有之地上物，且迄今仍未拆除等語，尚非虛妄，應堪採信。
（三）另上訴人「西螺鎮中山自辦巿地重劃區重劃會」於八十三年一月八日召開第一
      次會員大會依法決議之「西螺鎮中山自辦巿地重劃區重劃會第十七條第一項已
      規定：「本重劃區內應行拆遷之土地改良物或墳墓，其所有權人異議拒不拆遷
      時，應由理事會協調處理；協調不成，理事會應通知議異人於接獲協調紀錄後
      十日內訴請司法機關裁判，‧‧」（見原審卷第七四頁）等語；嗣上訴人「西
      螺鎮中山自辦巿地重劃區重劃會」於八十八年五月二日召開第三次會員大會時
      ，已經會員大會決議修改章程第十七條之內容，並於第一項修正規定為：「本
      重劃區內應行拆遷之土地改良物或墳墓，其所有權人異議拒不拆遷及土地所有
      權人施工或地上物所有權人拒領補償費者，應由理事會協調處理，協調不成，
      送會員大會通過後，訴請司法機關裁判。」而第三項修正規定為：「有關本重
      劃區內之各項異議處理（含地上物拆遷及土地分配事宜）如需訴請司法機關裁
      判者，授權理事會依作業需要提出，不再經會員大會追認。」，有該章程及上
      訴人第三次會員大會記錄影本各一份在卷可參（原審卷第七四、七八至七九頁
      ）；而本件被上訴人等確已共同繼承如附圖所示編號Ａ及Ｂ部分之磚造房屋，
      且迄今仍未拆除，致妨礙重劃土地工程之施工，同時期間迭經上訴人重劃會理
      事會多次協調並無結果，已如前述，且為被上訴人等所不爭執；則參諸前揭章
      程規範內容以觀，本件上訴人於原審提起本件訴訟，經核應屬正當權利之行使
      ，自屬有據。
（四）再者，本系爭重劃區之土地分配公告已於八十八年十二月十一日公告確定，即
      上訴人已經與百分之九十以上土地面積所有權人達成共識，並於九十年三月六
      日以螺字中山字第一七五號函，請雲林縣府依「獎勵土地所有人辦理市地重劃
      實施辦法」相關法令辦理權力變更在案；嗣雲林縣政府於九十年三月二十六日
      以九○府地發字第九二○○七二○○三○八號函復：「除說明二之事項外，請
      依有關規定逕為辦理權利變更登記」等語；至被上訴人等分配之土地，於九十
      年四月十七日將坐落商業區之雲林縣西螺段第一六九五地號、面積一○五‧六
      二平方公尺之土地登記被上訴人等共有，餘未分配面積一一○‧九三平方公尺
      ，上訴人已確定將之分配坐落於雲林縣西螺段第一七一九之二地號之土地，且
      於九十二年二月二十六日以螺自中山字第二○六號函通知被上訴人等，並已於
      九十二年九月二日將之登記為被上訴人等名義；則有上訴人九十二年二月二十
      六日螺自中山字第二○六號函及土地登記謄本各一份在卷可參（本審卷第七二
      至七三、八十九頁），自亦堪信為真實。從而本件因重劃分配予被上訴人等之
      土地既已登記為被上訴人等所有，則被上訴人等參加重劃之目的顯已達成，洵
      堪認定。
（五）末者，本件上訴人為辦理系爭土地重劃事宜，曾多次通知被上訴人等進行協調
      ，但因被上訴人等拒絕拆除系爭土地上之前揭磚造平房建物或被上訴人等未到
      場，致不能達成協議；嗣上訴人乃依「雲林縣辦理公共工程建築改良物拆遷補
      償辦法」，於九十一年十一月二十八日之協調會就被上訴人等占用重劃後之同
      段第一七○七地號土地上如附圖所示編號Ａ及Ｂ部分之磚造房屋，查估計算應
      給付被上訴人等地上物拆遷補償費新台幣（下同）六十九萬元，並通知被上訴
      人領取，惟被上訴人仍未領取，上訴人乃於九十一年五月二十一日向臺灣雲林
      地方法院提存所辦理提存，而由該所以九十一年度存字第五九三號受理；另上
      訴人西螺鎮中山自辦市地重劃區重劃會於九十二年一月二十三日，因土地分配
      成果公告期間提出異議案即拒遷地上物、土地分配異議及拆遷補償費等事項，
      曾召開第十三次理事會，會中於提案三就系爭地上物拆遷補償費（包括面積、
      數額）作成決議為六十九萬元，並經該次理事會決議通過之事實，有上訴人所
      提出之第十三次理事會會議記錄、九十一年十一月二十八日協調會記錄、土地
      改良物補償費用查估表、「雲林縣辦理公共工程建築改良物拆遷補償辦法」、
      臺灣雲林地方法院九十一年度存字第五九三號提存書、通知被上訴人領取補償
      款回證及雲林縣政府九十二年二月十三日九二府地發字第九二○○○一○四一
      七號函各一份（以上均為影本）在卷可憑（本院上字卷第二四二至二五九頁，
      本審卷第七二至八八頁）；自屬真實。至系爭地上物拆遷補償費雖僅經上訴人
      所召開之理事會決議通過，且按重劃區內應行拆遷之土地改良物或墳墓，應予
      補償；其補償數額，由理事會參照直轄市或縣（市）政府所訂土地改良物或墳
      墓拆遷補償標準查定，並提交會員大會通過後辦理。又前項應行拆遷之土地改
      良物或墳墓，以妨礙重劃土地分配或工程施工者為限。土地改良物所有權人或
      墓主拒不拆遷時，得由理事會協調；協調不成時，訴請司法機關裁判。另自辦
      市地重劃進行中，重劃區內土地所有權人阻撓重劃施工或地上物所有人拒領補
      償費者，依前項規定程序辦理；「獎勵土地所有權人辦理市地重劃辦法」第二
      十九條第一、二及三項亦分別定有明文。惟按上訴人「西螺鎮中山自辦巿地重
      劃區重劃會」於八十三年一月八日召開第一次會員大會時，於第四提案有關「
      授權理監事會逕行決議執行事項」，已決議通過將「1.土地改良物或墳墓拆遷
      補償數額之查定及補償」事項授權予理監事會逕行決議執行，並經陳報當時之
      臺灣省雲林縣政府准予備查在案，有上訴人西螺鎮中山自辦巿地重劃區重劃會
      八十三年一月八日第一次會員大會會議記錄及臺灣省雲林縣政府八十三年一月
      二十六日八三府地劃字第七五四三函影本各一在卷足參（本審卷第九七至一○
      一頁）；再「獎勵土地所有權人辦理市地重劃辦法」於八十九年七月二十日修
      正時，於第十二條有關理事會之職權，規定包括「召開會員大會並執行其決議
      。」而第十一條第四項就有關「會員大會之職權」（即第二項）則規定：「第
      二項之職權，除第一款至第四款及第八款外，得經會員大會決議授權由理事會
      辦理。」至第一款至第四款及第八款係指：通過或修改章程，選任或解任理事
      、監事，監督理事、監事職務之執行，追認或修正重劃計劃書及理事會、監事
      會提請審議事項等，亦即第九款之「本辦法規定應提會員大會審議之事項」乃
      屬前述「得經會員大會決議授權由理事會辦理」之事項（見本審卷第一二二至
      一二三頁）。因之，本件上訴人以被上訴人等無故拒領系爭地上物拆遷補償費
      ，阻礙市地重劃之進行，提起本件訴訟，自屬有據。
六、綜上所述，上訴人主張其為依平均地權條例第五十八條、獎勵土地所有權人辦理
    市地重劃辦法第九條之規定，呈經當時主管機關臺灣省雲林縣政府核准後而成立
    之非法人團體，設立目的在於辦理重劃區內五十八筆土地之私辦市地重劃，並以
    該五十八筆土地所有權人為當然會員；按包括被上訴人等所有之系爭土地與訴外
    人即其他所有權人所共有之土地在內共五十八筆，總面積二、○五六七公頃，業
    經當時臺灣省雲林縣政府核准為自辦西螺鎮中山市地重劃區實施範圍，且重劃計
    劃書亦該縣政府核准並公告在案；被上訴人等既為重劃會之會員，且渠等分配之
    土地即坐落雲林縣西螺段第一六九五地號及同段第一七一九之二地號等二筆土地
    ，已分別於九十年四月十七日與九十二年九月二日登記為被上訴人等名義；則被
    上訴人等即應將位於重劃區內已重劃完成之坐落雲林縣西螺段第一七○七地號土
    地上如附圖所示編號Ａ及Ｂ部分之磚造房屋拆除，並將系爭土地交付上訴人，以
    利公共設施工程施作。惟因被上訴人等拒不拆除前揭地上物，致上訴人無法續行
    重劃工作，且期間迭經上訴人重劃會理事會協調而無結果；爰本於前揭辦法第二
    十九條及上訴人重劃會之章程第十七條規定，請求判決被上訴人等應將前揭土地
    上如附圖所示編號Ａ部分、面積一九二平方公尺，編號Ｂ部分、面積九三八一平
    方公尺之磚造房屋拆除，並將該土地交付予上訴人，為有理由，應予准許。又上
    訴人陳明願供擔保請准宣告假執行，被上訴人亦陳明如受不利之判決，願供擔保
    請准免為假執行，經核均無不合，爰分別酌定相當擔保金額准許之。原審為上訴
    人敗訴之判決，尚有未洽。上訴人上訴意旨指摘原判決不當，求予廢棄改判，為
    有理由。爰由本院予以廢棄，並改判如主文第二項所示。
七、又本件待證事實已臻明確，兩造其餘攻擊防禦方法及舉證，對判決之結果已不生
    影響，爰不一一詳為審酌，併此敘明。
八、據上論結，本件上訴為有理由，依民事訴訟法第四百五十條、第四百六十三條、
    第三百九十條第二項、第三百九十二條、第七十八條第八十五條第一項前段，判
    決如主文。
中　　　華　　　民　　　國　　九十三　　年　　　十　　　月　　二十九　　日
　　　　　 　　　　　　　　　　　　 臺灣高等法院臺南分院民事第五庭
~B1審判長法官　張　　世　　展
~B2　　　法官　吳　　上　　康
~B3　　　法官　王　　浦　　傑
右為正本係照原本作成。
如對本判決上訴，須於判決送達後二十日內向本院提出上訴狀，未表明上訴理由者，
應於上訴後二十日內向本院提出理由書。
中　　　華　　　民　　　國　　九十三　　年　　　十一　　月　　　一　　　日
~B法院書記官　蕭　　奎　　璋
